【裁判字號】    96,聲再,487
【裁判日期】    970110
【裁判案由】    妨害自由等
【裁判全文】
臺灣高等法院刑事裁定                 96年度聲再字第487號
再審聲請人
即受判決人  甲○○
上列聲請人因妨害自由等案件，對於本院84年度上易字第2356號
，中華民國84年7月19日第二審確定判決，聲請再審，本院裁定
如下：
    主  文
再審之聲請駁回。
    理  由
一、聲請意旨以：
（一）地下室並未登記何人所有。
（二）鐵門、鐵栓及隔牆是太子建設股份有限公司違約變更建造
      ，已於民國84年5月30日及6月30日，經臺北市政府工務局
      建築管理處派員拆除，因此張永綿所提地下室管理契約，
      因太子建設股份有限公司之違約變更而不具法律效力。
（三）鐵鍊。租屋人吳渝華稱84年2月底退租時仍在原處。
（四）張永綿將房屋出租他人使用，並不居住該地。82年2月至8
      4年2月是吳渝華、李健業母子租屋期間。聲請人於83年6
      月20日更換鎖頭時並同時交付李健業之母吳渝華鑰匙乙支
      。又於83年6月24日請吳渝華簽名和解，而吳渝華並無向
      聲請人要回換下來之舊鎖頭。又吳渝華簽名之和解書原本
      ，於96年12月20日下午在法務部調查局警衛室會客，請當
      時承辦風紀之政風室官員林明道過目確認係吳渝華筆跡，
      則聲請人並未毀損他人之物。
（五）當時李健業在外開計程車，並無在現場，李健業於第一、
      二審均未出庭具結，涉嫌偽證罪。
二、按法院認為無再審理由者，應以裁定駁回之。經前項裁定後
    ，不得更以同一原因聲請再審；而法院認為聲請再審之程序
    違背規定者，應以裁定駁回之，刑事訴訟法第434條、第433
    條分別定有明文。再依刑事訴訟法第420條規定：「有罪之
    判決確定後，有左列情形之一者，為受判決人之利益，得聲
    請再審︰（一）原判決所憑之證物已證明其為偽造或變造者
    。（二）原判決所憑之證言、鑑定或通譯已證明其為虛偽者
    。（三）受有罪判決之人，已證明其係被誣告者。（四）原
    判決所憑之通常法院或特別法院之裁判已經確定裁判變更者
    。（五）參與原判決或前審判決或判決前所行調查之法官，
    或參與偵查或起訴之檢察官，因該案件犯職務上之罪已經證
    明者，或因該案件違法失職已受懲戒處分，足以影響原判決
    者。（六）因發現確實之新證據，足認受有罪判決之人應受
    無罪、免訴、免刑或輕於原判決所認罪名之判決者。前項第
    1款至第3款及第5款情形之證明，以經判決確定，或其刑事
    訴訟不能開始或續行非因證據不足者為限，得聲請再審。」
    又所謂發見確實之新證據，係指就該新證據之本身作形式觀
    察，毋須經調查程序，顯然可認為足以動搖原確定之判決，
    且該證據於當時已存在，只為法院及當事人所不知，迨判決
    後始行發現之情形而言（最高法院40年台抗字第2號、49年
    台抗字第72號判例意旨參照）。
三、經查：聲請人上開聲請再審理由（二）、（四），前經聲請
    人據以向本院聲請再審，經本院以聲請人所陳述或主張均係
    就原判決認定之事實重覆為爭執，並未提出任何新證據或證
    物、證言為偽造、變造或虛偽之證明，認聲請人無再審理由
    ，裁定駁回在案，有本院96年度聲再字第462號裁定在卷可
    稽。聲請人又以同一原因聲請再審，自有違背法律規定。再
    原確定判決認聲請人犯有毀損罪，業於理由欄記載：「上訴
    人即被告甲○○堅詞否認有為前開毀損犯行，並辯稱伊並無
    破壞鐵鍊及鐵栓，伊只換過鎖頭並將鑰匙分給各樓住戶云云
    ，但查前揭事實，業據告訴人張永綿於原審偵審中指述綦詳
    ，被告亦坦承破壞鐵栓、鎖頭並拿下鐵鍊之事實，並經證人
    李健業於原審證述詳確，且有照片三幀附卷足憑。雖被告於
    原審辯稱：我父親有所有權，本可使用地下室云云。惟按為
    保護自己權利，對於他人之自由或財產施以拘束、押收或毀
    損者，不負賠償之責，但以不及受法院或其他有關機關援助
    ，並非於其時為之，則請求權不得實行或其實行顯有困難者
    為限，民法第一百五十一條定有明文。查告訴人對於上址之
    管理使用，並不構成竊佔，有本院八十三年度上易字第三五
    六二號刑事確定判決在卷可稽，即便被告自信對於上址亦可
    管理使用，被告當時並非處於不及受法院或其他有關機關援
    助之情勢，亦無非於其時為之則請求權不得實行或其實行顯
    有困難之情況存在，且被告擁有高等學歷，被告應能瞭解其
    上述行為，有違禁止規範，是被告辯稱自信其行為為法律所
    許可，洵無可採，被告否認犯罪，自屬卸責之詞，其犯行已
    足認定，核被告所為係犯刑法第三百五十四條之罪。」聲請
    意旨（一）、（三）所指，均係就原確定判決認定事實、證
    據取捨之理由為爭執，自非屬得以認定聲請人應受無罪、免
    訴、免刑或輕於原判決所認罪名之「新證據」。又聲請意旨
    （五）指稱李健業涉嫌偽證罪，並未提出李健業經判處偽證
    罪之確定判決，亦與刑事訴訟法第420條第1項第2款及第2項
    規定之再審理由不符。足見本件聲請再審，為無理由，再審
    聲請程序亦有違背規定，應予駁回。
據上論斷，應依刑事訴訟法第433條、第434條第2項、第1項，裁
定如主文。
中    華    民    國    97    年     1    月    10    日
                  刑事第四庭審判長法  官  沈宜生
                                  法  官  周煙平
                                  法  官  陳國文
以上正本證明與原本無異。
不得抗告。
                                  書記官  蔡棟樑
中    華    民    國    97    年     1    月    10    日


司法院資訊處製作；財團法人民間司法改革基金會備份。
